【裁判字號】    98,易,464
【裁判日期】    981223
【裁判案由】    業務過失傷害
【裁判全文】
臺灣士林地方法院刑事判決                98年度易字第464號
公  訴  人  臺灣士林地方法院檢察署檢察官
被      告  甲○○
選任辯護人  王惠光  律師
上列被告因業務過失傷害案件，經檢察官提起公訴（98年度偵字
第8587號），本院判決如下：
    主  文
甲○○無罪。
    理  由
一、本件公訴意旨略以：被告甲○○係惠康百貨股份有限公司（
    下稱惠康公司）北投分店（下稱系爭門市）店長，平日負責
    系爭門市貨物上架與陳列架等設備汰舊換新等事宜，為從事
    業務之人，應注意並能注意應隨時更換陳列架上老舊價目條
    ，以防止客人碰觸該價目條時遭不平整之價目條刮傷，然疏
    於注意，適民國97年9月25日21時30分許，被害人廖○○（
    86年次，真實姓名年籍詳卷）隨同告訴人即其母乙○○前往
    系爭門市，在冷藏櫃前拿取櫃內最上層之優酪乳時，遭該櫃
    前老舊之塑膠價目條刮傷，致受有右小腿外傷之傷害。因認
    被告涉犯刑法第284條第2項前段之業務過失傷害罪嫌。
二、按犯罪事實應依證據認定，無證據不得認定犯罪事實，又不
    能證明被告犯罪者，應諭知無罪之判決，刑事訴訟法第154
    條第2項、第301條第1項分別定有明文；又認定犯罪事實所
    憑之證據，雖不以直接證據為限，間接證據亦包括在內，然
    而無論直接證據或間接證據，其為訴訟上之證明，須於通常
    一般之人均不致有所懷疑，而得確信其為真實之程度者，始
    得據為有罪之認定，倘其證明尚未達到此一程度，而有合理
    之懷疑存在而無從使事實審法院得有罪之確信時，即應由法
    院為諭知被告無罪之判決（最高法院76年台上字第4986號判
    例可參）。次按告訴人之告訴，係以使被告受刑事訴追為目
    的，是其陳述是否與事實相符，仍應調查其他證據以資審認
    （最高法院52年台上字第1300號判例可佐）。
三、證據能力之判斷：
  (一)查本件被告甲○○所為不利於己之陳述，並無出於強暴、
      脅迫、利誘、詐欺、疲勞訊問、違法羈押或其他不正之方
      法，亦非違反法定障礙事由經過期間不得訊問或告知義務
      之規定而為，依刑事訴訟法第156條第1項、第158條之2規
      定，應認其有證據能力。
  (二)按證人應命具結，未滿16歲者，不得令其具結；證人依法
      應具結而未具結者，其證言不得作為證據，刑事訴訟法第
      186條第1項第1款及第158條之3分別定有明文。查證人即
      被害人廖○○係86年12月出生（真實年籍詳卷），其於98
      年6月29日偵訊及98年12月2日於本院審理時所為證述（見
      98年度偵字第8587號卷【下稱偵字卷】第4-5頁、本院卷
      第91- 95頁），當時均未滿16歲，依前揭規定，自不得命
      其具結，此外復無顯不可信之情況，依刑事訴訟法第158
      條之3規定之反面解釋及第159條之1第1項之規定，其未經
      具結所為之證詞，均有證據能力。
  (三)本件資以認定事實之其他供述及非供述證據（詳見後述）
      ，檢察官、被告及辯護人於本院調查證據時，並未於言詞
      辯論終結前聲明異議，本院審酌該等供述證據作成時之情
      況，認為適當，且亦無其他違背法定程序而取證之情形，
      依刑事訴訟法第159條之5規定、第158條之4反面解釋，自
      有證據能力。
四、訊據被告甲○○固坦承為系爭門市店長，對系爭門市貨物上
    架與陳列架等設備汰舊換新等事宜有監督管理之義務，惟堅
    決否認有何業務過失傷害之犯行，辯稱：(一)以被害人廖○
    ○之身高，應無法觸及冷藏櫃最上層之物品，又冷藏櫃下方
    均有黑色橡膠護條隔絕客人身體之直接接觸，且價目條是否
    真有破舊以致刮傷人之情事未明，被害人廖○○實不知如何
    或是否確於該地受傷；(二)若被害人廖○○係因墊腳拿取放
    置於冷藏櫃最上層之物品而致傷，惟賣場之規劃目的非供未
    成年人單獨使用，陪同之成年人自身本應施以較大之注意，
    又冷藏櫃並非被告所設計，該設計為世界共通規格，只能讓
    客人在正常行走或站立取物時不會碰觸冷藏櫃，墊腳、跳躍
    或身體前傾等非正常取物方式造成與冷藏櫃之接觸，並非冷
    藏櫃設計防止之危險範圍內，被告當無過失等語。
五、公訴意旨認為被告甲○○涉犯業務過失傷害罪嫌，無非以：
    告訴人乙○○之指述、證人即被害人廖○○、證人即系爭門
    市店員黃慧芬、證人即系爭門市副店長丙○○之證述及臺北
    榮民總醫院診斷證明書1份為其論據。經查：
  (一)被害人廖○○於前揭時、地受有前揭傷害等情，為證人即
      被害人廖○○證稱：當時伊去拿冷藏櫃最上層的優格，因
      為比較矮，站著拿不到，就墊腳尖去拿，伊沒有靠到其他
      東西，右小腿前側是被貨架最底層的價目條刮傷，伊當時
      沒有跳躍的動作，也沒有試著踩在最下面的貨架去拿，價
      目條很舊且有被折到，塑膠外殼粗粗的，後來有流血，有
      留下疤痕等語（見偵字卷第4-5頁、本院卷第91-95頁）在
      卷，核與證人丙○○證述：工讀生向伊說有顧客受傷後，
      伊前往查看，看到被害人廖○○右小腿約一點多公分破皮
      ，有些微的血跡等語（見98年度他字第990號卷【下稱他
      字卷】第27頁、本院卷第77頁）相符，復有行政院國軍退
      除役官兵輔導委員會台北榮民總醫院診斷證明書3紙及病
      歷資料影本1份（見他字卷第2、3、74頁、本院卷第14-36
      頁）在卷可稽，且經檢察官於98年6月29日當庭就該疤痕
      勘驗屬實；又本院於98年12月2日當庭測量被害人廖○○
      右小腿前側受傷處與地面距離為32公分（未墊腳）、37公
      分（墊腳）等情（見本院卷第93頁），核與被告及辯護人
      陳稱該冷藏櫃最下層之價目條高度距離地面約35公分等語
      （見本院卷第74頁）相符；再觀以被害人廖○○於97年10
      月17日門診時，右小腿之傷痕為5X1mm、深度少於1mm之橫
      行病灶（見他字卷第3、74頁），足見該傷痕顯與因跳躍
      或踩上最下層貨架而滑落所應產生之直向刮傷傷痕不符；
      另佐以該處冷藏櫃底層之價目條下雖有被告及辯護人所稱
      之黑色橡膠護條，惟價目條之塑膠下緣均已超過黑色橡膠
      護條，當無隔絕客人身體直接接觸之效等情，有98年5月2
      日刑案現場照片2張（見他字卷第44頁）附卷可憑，足認
      被害人廖○○確係於前揭時、地，在無跳躍、踩上貨架等
      情況下，因系爭門市內冷藏櫃最下層之價目條致傷。
  (二)惟按刑法上所謂業務，以事實上執行業務者為標準（最高
      法院43年台上字第826號判例可參），是業務過失犯罪中
      行為人對特定危險是否有客觀之注意義務，自應考慮行為
      人在特定時空、工作分配、權責歸屬等所處之實際情況以
      定之。訊之證人即惠康公司法務游雅惠結證：商品陳列及
      配置是各部門討論出來，平時貨物上架是分店自己負責，
      分店最大的是店長，如果價目條是老舊要更換是店長的業
      務，如果是整個價目條形式要更換是業務部門要提報上層
      決定等語（見他字卷第49-50頁），足見被告對整體價目
      條之形式及規格並無決定權利，僅就是否應定期更換或於
      價目條有老舊、破損等瑕疵時需否立即更換等事宜負有注
      意義務。查該價目條目視下沒有磨損、翻折之情形，為證
      人丙○○證述（見本院卷第75-77頁）在卷，而卷內證據
      除被害人廖○○之指述外，並無其他積極證據足證被害人
      廖○○所指遭刮傷之該價目條是否確有老舊、破損、凹折
      、粗糙等可歸責於被告維護不週或疏未更換之情事，則被
      害人廖○○遭刮傷之原因究係因價目條之原規格設計即有
      瑕疵、或整體價目條規格之選擇採用有所疏失、抑或被告
      疏未汰換及維護所致，仍屬未明，依前開所述，尚難遽認
      被告有應注意義務之違反之業務上過失存在，自亦不得以
      刑法上之業務過失傷害罪相繩。
六、綜上所述，公訴人雖指被告涉有刑法第284條第2項前段業務
    過失傷害罪嫌，然告訴人廖○○所述之遭刮傷之價目條是否
    係因老舊、折損等瑕疵而有可歸責於被告疏未汰換及維護之
    情事，仍有合理之懷疑存在，已如前述，未達於一般人均可
    得確信其為真實之程度，基於罪疑有利被告之原則，自應從
    被告有利之認定。此外，復查無其他積極證據足認被告有公
    訴人所指之業務過失傷害犯行，不能證明被告犯罪，揆諸首
    開說明，自應為被告無罪之諭知。
據上論斷，應依刑事訴訟法第301條第1項，判決如主文。
本案經檢察官江耀民到庭執行職務。
中    華    民    國    98    年    12    月    23    日
                  刑事第三庭審判長法  官  李育仁
                                  法  官  孫曉青
                                  法  官  謝佳純
以上正本證明與原本無異。
如不服本判決應於收受判決後10日內向本院提出上訴書狀，並應
敘述具體理由；其未敘述上訴之理由者，應於上訴期間屆滿後20
日內向本院補提理由書（均須按他造當事人之人數附繕本），切
勿逕送上級法院。
                                  書記官  游育慈
中    華    民    國    98    年    12    月    23    日


司法院資訊處製作；財團法人民間司法改革基金會備份。
